臺北高等行政法院判決　　　　　　　　　　　　　　　九十二年度訴字第三八九號
　　　　　　　　　　　　　　　.
　　原　　　告　甲○○
　　被　　　告　財政部臺北市國稅局
　　代　表　人　張盛和（局長）
　　訴訟代理人　丙○○
　　　　　　　　乙○○
右當事人間因遺產稅事件，原告不服財政部中華民國九十一年十一月十一日台財訴字
第○九一一三五六六七八號訴願決定，提起行政訴訟。本院判決如左：
　　主  文
原告之訴駁回。
訴訟費用由原告負擔。
　　事  實
甲、事實概要：
    緣原告之被繼承人黃衡山於民國（以下同）八十七年七月八日死亡，原告於八十
    八年四月七日申報遺產稅，經被告核定應納遺產稅新台幣（下同）三四、六八三
    、五八四元，繳納期限為八十九年七月二十五日，嗣經被告核准延期二個月（即
    展延繳納期限至八十九年九月二十五日止），原告分別於八十九年九月二十日及
    十一月二日向被告申請以土地抵繳遺產稅，經被告分別以八十九年十月二十四日
    以財北國稅徵字第八九○四○一五九號函及八十九年十一月十六日財北國稅徵字
    第八九一八四○六三號函核准抵繳價額一九、五八九、六四四元及五、四九五、
    六二五元在案，抵繳不足差額九、五九八、三一五元則展延繳納期間至八十九年
    十二月十日，原告於八十九年十一月二十四日申請分十二期繳納抵繳不足之差額
    九、五九八、三一五元部分，亦經被告於八十九年十一月三十日以財北國稅徵字
    第八九一九○一四一號函核准，惟原告自第五期起即未依限繳納稅款，被告遂以
    九十一年一月十六日財北國稅徵字第九一○○一八九八號函，就未繳納餘額一次
    發單通知原告繳納。原告不服，提起訴願，亦遭決定駁回，遂向本院提起本件行
    政訴訟。
乙、兩造聲明：
　一、原告聲明：訴願決定、復查決定及原處分均撤銷。
　二、被告聲明：駁回原告之訴。
丙、兩造之爭點：原告遺產稅抵繳後之差額部分，業經被告核准分期繳納，第一期至
    第四期原告原依限繳納在案，惟至第五期原告並未依限繳納，被告就未繳之餘額
    發單通知原告於一次繳納有無理由？
原告主張：
一、查本件原告遺產稅抵繳後之差額，第一期至第四期原告依限繳納在案，惟至第五
    期，即第四期繳納完畢後，原告及被繼承人之財產，包括動產及不動產全部被法
    院查封扣押動彈不得，原告苦不堪言，絕不是故意不繳。而前項查封原因乃是被
    繼承人於生前提供不動產設定作為保證人之一。債權額為五千萬元整，目前正在
    拍賣中，原告實非不繳納稅額，懇請被告體恤原告之誠意，等拍定完成，原告即
    繳納未繳之遺產稅，並提出安泰銀行代繳本稅一四、九九二、一八○元之繳稅單
    影本一紙為證。
被告主張：
一、按「稅捐之稽徵，依本法之規定；本法未規定者，依其他有關法律之規定」及「
    納稅義務人對核准延期或分期繳納之任何一期應繳稅捐，未如期繳納者，稅捐稽
    徵機關應於該期繳納期間屆滿之翌日起三日內，就未繳清之餘額稅款，發單通知
    納稅義務人，限十日內一次全部繳清；逾期仍未繳納者，移送法院強制執行。」
    分別為稅捐稽徵法第一條及第二十七條所明定；次按「遺產及贈與稅法第三十條
    第二項規定核准分期繳納之案件，納稅義務人如未依限繳納，經稽徵機關就未繳
    清餘額一次發單通知繳納時，應依同法條第三項規定加計利息。」亦經財政部八
    十九年一月十日台財稅第０八九０四五０一一三號函釋在案。
二、本案遺產稅抵繳後之差額稅款，原告原依規定繳納第一至四期稅款，惟至第五期
    （繳納期限為九十年十月十日止）起即未依限繳納，被告依前揭規定，於九十一
    年一月十六日以財北國稅徵字第九一００一八九八號函，就未繳餘額送達原告通
    知一次繳納，揆諸首揭規定及函釋意旨，並無不合；至原告主張因被繼承人生前
    提供不動產擔保遭法院拍賣，無法繳納稅款，與本案無涉，原處分並無不當。
三、另原告二次申請抵繳部分，並未辦理完成，全部均已移送行政執行署執行，已執
    行徵起部分，均將依規定扣除。
　　理  由
一、按「稅捐之稽徵，依本法之規定；本法未規定者，依其他有關法律之規定」及「
    納稅義務人對核准延期或分期繳納之任何一期應繳稅捐，未如期繳納者，稅捐稽
    徵機關應於該期繳納期間屆滿之翌日起三日內，就未繳清之餘額稅款，發單通知
    納稅義務人，限十日內一次全部繳清；逾期仍未繳納者，移送法院強制執行。」
    分別為稅捐稽徵法第一條及第二十七條所明定；次按「遺產及贈與稅法第三十條
    第二項規定核准分期繳納之案件，納稅義務人如未依限繳納，經稽徵機關就未繳
    清餘額一次發單通知繳納時，應依同法條第三項規定加計利息。」亦經財政部八
    十九年一月十日台財稅第０八九０四五０一一三號函釋在案。
二、本件原告之被繼承人黃衡山於八十七年七月八日死亡，原告於八十八年四月七日
    申報遺產稅，經被告核定應納遺產稅三四、六八三、五八四元，繳納期限為八十
    九年七月二十五日，嗣經被告核准延期二個月（即展延繳納期限至八十九年九月
    二十五日止），原告分別於八十九年九月二十日及十一月二日向被告申請以土地
    抵繳遺產稅，經被告分別以八十九年十月二十四日以財北國稅徵字第八九○四○
    一五九號函及八十九年十一月十六日財北國稅徵字第八九一八四○六三號函核准
    抵繳價額一九、五八九、六四四元及五、四九五、六二五元在案，抵繳不足差額
    九、五九八、三一五元則展延繳納期間至八十九年十二月十日，原告於八十九年
    十一月二十四日申請分十二期繳納抵繳不足之差額九、五九八、三一五元部分，
    亦經被告於八十九年十一月三十日以財北國稅徵字第八九一九○一四一號函核准
    ，惟原告自第五期起即未依限繳納稅款，被告遂以九十一年一月十六日財北國稅
    徵字第九一○○一八九八號函，就未繳納餘額一次發單通知原告繳納。原告不服
    ，主張如事實欄所載。本件所需審究者為原告遺產稅抵繳後之差額部分，業經被
    告核准分期繳納，第一期至第四期原告原依限繳納在案，惟至第五期原告並未依
    限繳納，被告就未繳之餘額發單通知原告於一次繳納有無理由？
三、經查本案遺產稅原告原申請抵繳後之差額稅款，原告僅依規定繳納第一至四期稅
    款，惟至第五期（繳納期限為九十年十月十日止）起即未依限繳納，被告依前揭
    規定，於九十一年一月十六日以財北國稅徵字第九一００一八九八號函，就未繳
    餘額送達原告通知一次繳納，並無不合；又原告嗣後並未依申請辦妥抵繳手續，
    故全部均經被告移送執行，累計已繳納金額為二六、六七七、二七六元，尚欠本
    稅金額八、○○六、三○八元，亦據被告提出一覽表附卷可參。至原告主張因被
    繼承人生前提供不動產擔保他人債務，致遭法院拍賣，無法繳納稅款及目前無力
    繳納一節，係屬執行問題，核與本件原告未依前准之分期繳納期間履行而喪失分
    期利益，係屬二事。從而本件訴願決定及原處分並無違誤。原告徒執前詞，聲請
    撤銷，為無理由，應予駁回。
據上論結，本件原告之訴為無理由，爰依行政訴訟法第九十八條第三項，判決如主文
。
中　　　華　　　民　　　國　　九十三　　年　　　三　　　月　　三十一　　日
                 臺 北 高 等 行 政 法 院   第 五 庭
                                 審判長法官   張瓊文
                                       法官   劉介中
                                       法官   黃清光
右為正本係照原本作成。
如不服本判決，應於送達後二十日內，向本院提出上訴狀並表明上訴理由，如於本判
決宣示後送達前提起上訴者，應於判決送達後二十日內補提上訴理由書（須按他造人
數附繕本）。
中　　　華　　　民　　　國　　九十三　　年　　　三　　　月　　三十一　　日
            　　　　　　　　　　     書記官   楊子鋒
